臺灣高等法院刑事判決
109年度上訴字第3636號
上  訴  人  臺灣新竹地方檢察署檢察官
上  訴  人  
即  被  告  陳家瑜



上列上訴人等因被告犯詐欺案件，不服臺灣新竹地方法院109年
度訴字第430號，中華民國109年8月14日第一審判決（起訴案號
：臺灣新竹地方檢察署109年度偵字第2937、3086號），提起上
訴，本院判決如下：
    主  文
原判決撤銷。
陳家瑜犯三人以上共同詐欺取財罪，處有期徒刑壹年貳月。未扣
案行動電話壹支沒收，如全部或一部不能沒收，或不宜執行沒收
時，追徵其價額。
    事  實
一、陳家瑜知悉任意將金融帳戶資料提供予不詳之第三人作為匯
    入款項使用，並配合其等指示提領、交付款項，係共同利用
    該金融帳戶從事詐欺取財犯行，於民國108年11月間，以其
    持用搭配門號0000000000號行動電話所下載網路通訊軟體，
    結識暱稱「張專員」、「andy李」、「Acc Mr林」等真實姓
    名、確實年籍均不詳之人，經互加好友，由「張專員」暨所
    屬詐騙集團等成員」等人共同基於三人以上以陳家瑜所提供
    之金融帳戶供被害人匯款實施詐欺取財之犯意聯絡，分擔實
    施詐欺取財行為，陳家瑜並使用上開門號行動電話作為聯繫
    詐騙集團成員之聯絡工具，陳家瑜即提供所申辦中華郵政股
    份有限公司橫山郵局帳號00000000000000號帳戶（下稱橫山
    郵局帳戶）作為詐騙收受提領詐騙款項使用，並擔任提取該
    帳戶內贓款之工作，嗣該詐騙集團內某女性成員於108年12
    月17日上午9時許，以電話聯繫程力泓，以俗稱「猜猜我是
    誰」之詐騙方式，佯裝為其親戚急需用款進行詐騙，致程力
    泓誤認為其表妹周文臨時急用需借款而陷於錯誤，並依詐騙
    集團成員指示，於同日上午10時17分許，至國興路36號青年
    郵局，將款項新臺幣（下同）49萬元以現金無摺存款方式存
    入陳家瑜橫山郵局帳戶內，經詐騙集團成員「張專員」聯繫
    陳家瑜確認款項匯入，即指示陳家瑜為免遭行員質疑，需分
    別以臨櫃及至自動櫃員機分次提領方式，陳家瑜亦配合「張
    專員」指示，於該日上午10時56分許至11時6分許間，至位
    於新竹市○○○街00號「光華街郵局」，先至櫃檯持存款簿辦
    理現金提款35萬元後，另至附近所設ATM自動櫃員機處，分3
    次各次提領6萬元（2次）、2萬元（1次）之方式將49萬元全
    數提領出，復依「張專員」指示，於同日上午12時許，將現
    金49萬元攜至位於新竹市○區○○路0號「肯德基」速食店內2
    樓處，交予集團中負責收取款項之真實姓名確實年籍均不詳
    之會計李小姐。
二、嗣因程力泓匯款後，才覺有異，經告知家人，發現遭詐騙，
    即報警處理，經警方至光華街郵局調閱郵局內及自動櫃員機
    所設監視器畫面查看後，認陳家瑜涉嫌重大，通知其到場說
    明，而查悉上情。
三、案經程力泓訴請新竹市警察局第一分局報請臺灣新竹地方檢
    察署檢察官偵查起訴。
    理  由
壹、證據能力：
    本案認定事實所憑之證據資料(包括被告之供述、證人之證
    述、文書證據等)，檢察官、上訴人即被告陳家瑜（下稱被
    告）於本院準備程序時均表示無意見，即均未爭執證據能力
    (見本院卷第74至76、117至121頁），迄至本院言詞辯論終
    結前均未聲明異議（見本院卷第159至161頁），並無事證可
    認公務員有違背法定程序取得；卷內文書證據亦無顯不可信
    之情況。是依刑事訴訟法第156條第1項、第158條之2第1項
    及第158條之4之解釋、第159條之4、第159條之5等規定，該
    等證據資料均有證據能力。
貳、實體部分：
一、認定事實所憑之證據及理由：
（一）訊據被告固坦認於前揭時、地將其所申辦橫山郵局帳戶資
      料利用通訊軟體LINE拍照後傳送給自稱為「andy李」之人
      ，並依指示分別以臨櫃提領其郵局帳戶內款項35萬元現金
      後，其餘款項則至自動櫃員機分次提領現金14萬元後，即
      依指示將該49萬元現金送至指定之新竹市火車站附近肯德
      基餐廳2樓，交予「張專員」所指示描述外型、衣著款式
      相符，所坐特定位置之成年女子等情不諱，惟否認共犯加
      重詐欺取財犯行。辯稱：我與先生生活單純，雖不富裕也
      還過得去，我沒有貸款需求，但當時因父親罹癌，需醫療
      費用50萬元，父親表示該筆醫療費陸續被我兒子花掉了，
      所以我想替兒子還錢給父親，所以才想辦貸款還錢，就從
      臉書上看到貸款廣告，就與對方「張專員」聯絡，並依對
      方要求將我開店的營業登記證、檢驗報告等資料拍照傳給
      張專員，108年12月17日說有款項下來進到我帳戶，後來
      又跟我說匯錯，要我提領出還給他，我才依指示將帳戶內
      的49萬元款項提領出來，並依張專員要求交給他們派來新
      竹的會計小姐，經當面點清，我並不知對方是詐騙集團，
      我並無詐騙故意云云。
（二）經查：
      被告於被害人程力泓於108年12月17日遭詐騙前某日將其
      申辦橫山郵局帳號00000000000000號存簿帳號資料交予暱
      稱「andy李」、「張專員」、「AccMr林」等人所屬詐騙
      集團成員使用，嗣該「andy李」、「張專員」、「AccMr
      林」等人所屬詐騙集團某女性成員以電話聯繫程力泓以俗
      稱「猜猜我是誰」之詐騙手法，佯裝為其親人周文因有急
      用需款孔急提出借款需求，致程力泓誤認表妹周文急需用
      款49萬元，而陷於錯誤，並依詐騙集團成員指示將現金49
      萬元以無摺存款方式存入被告申辦橫山郵局帳戶內，詐騙
      集團成員得悉順利詐得款項後，立即聯繫被告提領款項，
      被告依詐騙集團成員之指示於該日（17日）上午10時56分
      許，先至位於新竹市○○○街00號新竹光華街郵局臨櫃提領
      現金35萬元，接續於4分至6分許，則至該郵局所設自動櫃
      員機處，持提款卡分次提領6萬元（2次）、2萬元（1次）
      合計49萬元均提領出，並依詐騙集團成員指示，將該現金
      攜至位於新竹市○區○○路0號「肯德基」速食店2樓處，交
      付給穿著特定顏色、款式衣物、坐於特定位置之成年女子
      等情，為被告所是認（見偵查卷第7至9頁，原審卷第38至
      39頁，本院卷第121頁），核與證人即被害人程力泓於警
      詢中指述遭詐騙而將49萬元存入被告申辦橫山郵局帳戶等
      節相符（見偵查卷第12至14頁），復有被告申辦橫山郵局
      帳戶存簿（封面、內頁資料）、查詢12個月交易/彙總登
      摺明細、165提供新竹市108年12月份新增提款熱點資料交
      易紀錄明細資料、中華郵政股份有限公司109年10月15日
      儲字第1090267682號函附客戶歷史交易明細清單、被告於
      108年12月17日在光華路郵局臨櫃提款、自動櫃員機提款
      之監視器翻拍照片在卷可按（見偵查卷第15至23、26頁，
      本院卷第57至61頁）。程力泓遭詐騙後以現金無摺存款方
      式將款項存入被告申辦橫山郵局帳戶部分，有程力泓辦理
      無摺存款之存款人收執聯、程力泓申辦臺北青年郵局郵政
      存簿儲金簿封面、內頁、詐騙集團以LINE、通話聯繫程力
      泓進行詐騙翻拍照片、臺北市政府警察局萬華分局青年路
      派出所受理刑事案件報案三聯單、青年路派出所受理各類
      案件紀錄表均附卷可按（見偵查卷第31至36頁），上情堪
      以認定。
（二）被告雖稱因為辦理貸款而提供上開郵局帳戶資料給暱稱為
      「張專員」之人云云。然一般向銀行、郵局等金融機構辦
      理貸款，均同時向該借貸之金融機構申辦帳戶供核撥貸款
      使用，無須提供個人申辦其他帳戶資料之必要，另如向民
      間借款，在談妥借款前，顯無須提供個人帳戶資料之必要
      ，且民間借款所重視者，為借款人有能力按期支付利息，
      及償還款項之清償能力，多要求借款者需提供具有一定價
      值之不動產，或由具有資力之第三人擔任保證人之方式，
      始可能順利借得款項，因此，在借貸關係成立前，完全不
      需借款人提供任何帳戶資料，是被告所稱為辦理借款而提
      供其帳戶資料云云，顯悖於常情，且此多為詐騙集團成員
      負責提供帳戶提領款項之車手成員之相同辯詞，難以遽信
      。何況被告稱其與貸款人員聯繫均以通訊軟體LINE聯繫，
      但被告並無法提出任何與辦理貸款聯繫之對話紀錄，先稱
      ：我於12月22日聯絡張專員詢問後續貸款情形，張專員僅
      稱23日跟我聯絡，後來都沒有聯絡，我就報警，有關申請
      貸款相關對話紀錄，都被我刪掉了，我有先付2萬元代辦
      費等語（見偵查卷第7頁），則被告既質疑其遭自稱貸款
      人員詐騙而報警，竟會在報警前特意將其與辦裡貸款對方
      之對話紀錄均刪除，如此，檢警如何循線追查被告所述遭
      詐騙事宜？是被告所陳，顯有疑義，且被告後續則另改稱
      ：我沒有留下與當時暱稱「張專員」、「AccMr林」、「a
      ndy李」等人對話紀錄，因為我將舊手機賣掉，所以當初
      聯絡資料都沒有留；我約於108年11月底至12月2日間換手
      機等語（見偵查卷第7、58頁反面），被告此部分所陳顯
      然不一，且其所稱更換手機時間12月2日前，此時被害人
      尚未遭詐騙，據被告前開所述12月17日貸款要核撥才提供
      帳戶，則顯然均使用更新手機進行聯繫，應無再更換手機
      導致以LINE聯繫對話內容均未隨之轉移至新手機而漏失之
      情，顯見被告特意刪除而不提出相關對話內容，是被告前
      開所辯「貸款詐騙」云云，實難採信。復觀被告究竟為何
      提供其帳戶資料與對方，及依指示提領款項部分，被告此
      部分所陳，亦有前後矛盾不一情形，即被告於108年12月2
      4日於警詢中先稱：我於108年11月2日從臉書看到辦理貸
      款廣告，我與張專員聯繫要辦理貸款50萬元，將我經營烘
      焙營業登記證、SGS檢驗報告等資料交給張專員，於同年1
      2月17日張專員表示辦理成功要撥款下來，我才於該日上
      午9時許左右，將郵局存簿封面拍照用LINE傳給張專員，
      但到11點多左右，張專員聯絡我說匯錯了，要我將款項領
      出還給他，並跟我約於12時許，將現金領出交給他派來的
      會計師，在新竹大同路上肯德基2樓；我帳戶裡的49萬元
      ，是因我要貸款，對方說當天要撥款，所以我才將帳戶提
      供給對方撥款等語（見偵查卷第5至8頁、10至11頁），然
      於109年2月28日警詢中則改稱：108年10月上旬在臉書看
      到借貸訊息，我於11月間和一位暱稱「張專員」聯絡，他
      說請代書跟我聯絡，後續於108年12月16日就有一位李先
      生加LINE跟我聯繫，暱稱是「andy李」，他跟我說我郵局
      帳戶交易紀錄太少，貸款不好過，所以他要幫我做資料，
      就是匯一筆錢到該帳戶，假稱跟我購買貨品，製造交易紀
      錄，然後他說那筆錢要領還他，後續他會請他的廠商開發
      票給我，我就依他指示先在新竹市光華路郵局領出35萬元
      ，再用ATM領出剩下的14萬元，領完後他要我直接帶錢去
      新竹市火車站附近肯德基速食店2樓，將該款項交給對方
      ，對方將錢點收拿走等語（見偵查卷第63頁，原審卷第34
      頁反面至35、116至117頁）；則究竟貸款下來，但匯錯款
      ，或為製造交易紀錄而匯款，被告所述，先後不一，且程
      力泓於108年12月17日上午9時許，即接獲詐騙集團成員電
      話佯裝為其表妹需借款，並傳被告所申辦橫山郵局帳戶資
      料予程力泓，可見詐騙集團施詐前早已掌握被告申辦帳戶
      資料甚明，被告所稱於12月16日或17日才提供其帳戶資料
      ，亦與事證不符，如何採信。至於被告提出裕隆集團裕富
      數位資融股份有限公司購物分期付款申請暨約定書，據該
      書面資料所載，被告購買冷氣辦理分期付款，分期金額為
      12萬元，每期應繳金額為6108元，並無要被告提供任何帳
      戶資料之記載，每月清償該筆貸款顯依帳單至金融機構繳
      付（見本院卷第125至143頁），是被告稱其辦理貸款會提
      供帳戶資料云云，顯與其提出貸款資料不符，不足為有利
      於被告之認定。
（三）被告於原審提出其為辦理貸款而與「張專員」、「andy李
      」傳送欲申辦資料，及所拍照傳送租賃契約書、存簿儲金
      簿封面，及被告持其身分證拍照等資料（見原審卷第69、
      71、73、75頁），然並無任何文字對話紀錄及日期記載，
      而無法自被告提出上開照片獲悉實情，是被告所稱將其房
      屋租賃契約書、函文、郵局帳戶封面及被告手持身分證特
      寫等相片傳送給暱稱「andy李」是否屬實？其傳送用途、
      目的為何？雙方通訊實情內容為何？均有不明，難以被告
      所提其傳送數張相片得悉全貌，亦難認確有被告所辯之「
      貸款詐騙」之情。再者，個人向金融機構辦理信用貸款，
      係取決於個人財產、信用狀況、過去交易情形、是否有穩
      定收入等相關良好債信因素，並非依憑帳戶內於短期內有
      資金進出之假象而定，金融機構受理貸款申請，係透過聯
      合徵信系統即可查知申貸人之信用情形，申貸人縱提供數
      份金融機構帳戶帳號供他人製造資金流動紀錄，無法達到
      所謂「美化帳戶」之目的，且為使帳戶有資金流動紀錄，
      則在被告辦妥貸款前，相關帳戶內均需存有款項，為何在
      收到款項後，竟立即提出歸還，則所存入款項如何達「美
      化」之效果？而可徵匯入被告帳戶內款項顯非為「美化帳
      戶」之款項甚明。況且，無論係自行或委請他人向金融機
      構申辦貸款，均須提出申請書並檢附在職證明、身分證明
      、財力及所得或擔保品之證明文件等資料，經金融機構徵
      信審核通過後，再辦理對保等手續，且辦理貸款常涉及大
      額金錢之往來，申請人若非親自辦理，理應委請熟識或信
      賴之人代為辦理，若委請代辦公司，理當知悉該公司之名
      稱、地址、聯絡方式，以避免將來貸款金額遭他人所侵吞
      ，此為社會人際常情，然被告對於其所欲貸款之相關公司
      、承辦人員，究竟貸款多少款項，利率、利息，是否需擔
      保品等完全均無討論，就立刻提供帳戶、提領款項，是被
      告不論辯稱款項核撥因匯錯款而提領或辯稱為美化帳戶將
      款項提領歸還云云，均有疑義而不足採。
（四）並查，被告前於93年間因涉嫌將其所申辦遠東國際商業銀
      行、建華商業銀行竹北分行之帳戶存摺、晶片卡及密碼等
      資料提供詐騙集團使用進而為詐欺取財犯行，經臺灣新竹
      地方檢察署檢察官以94年度偵字第1357號、第2729號提起
      公訴，認被告涉犯幫助詐欺取財罪，經臺灣新竹地方法院
      於95年6月23日以94年度易字第620號判決有期徒刑3月確
      定，於96年1月23日易科罰金執行完畢，有前開案號起訴
      書，及本院被告前案紀錄表在卷可按（見偵查卷第54至55
      頁反面，本院卷第41、44頁），足見被告對於將金融帳戶
      提供予不詳年籍之三人使用，可供詐騙集團成員作為向被
      害人行騙匯款使用一節，明確認識。而被告於警、偵訊及
      原審均陳稱：我跟對方聯繫，對方有3個人，只知道LINE
      的暱稱為「張專員」、「Acc Mr林」、「andy李」，沒有
      看過本人，臉書資料上也沒記載他們的真實姓名、沒有聯
      絡電話，我只看過會計李小姐，就是我將現金交付的小姐
      ，她是張專員派來的會計小姐，我並不知道李小姐真實姓
      名、年籍及聯絡資料，我知道到她年紀大約40至45歲，穿
      著黃色上衣、黑色長裙、背著紅色背包等語（見偵查卷第
      9頁反面、58頁反面，原審卷第35頁），且被告提領該筆4
      9萬元時，其分別以臨櫃提領35萬元現金，其餘款項則另
      至郵局所設自動櫃員機分次提領14萬元部分，被告亦稱：
      張專員說不要一次提領49萬元，不然郵局櫃檯人員會問東
      問西，所以要我分4次提領該49萬元等語（見偵查卷第11
      頁），於原審亦稱：我有問對方為何要領現金，不是匯款
      還回去就好，他說當天有一位小姐到新竹跟我面交，要我
      們當天點清，我雖然覺得很奇怪，但畢竟是他的錢，還他
      就好了等語（見原審卷第35頁），而被告申辦橫山郵局帳
      戶，由程力泓存入49萬元後，經被告先臨櫃提款35萬元，
      之後至ATM分3次提領現金6萬元、6萬元及2萬元，合計4次
      提領該49萬元之款項等情相符，並有被告提領款項之監視
      器翻拍畫面、被告申辦橫山郵局交易明細在卷可佐，可見
      「張專員」、「Acc Mr林」、「andy李」、「會計李小姐
      」等人均屬年籍不詳之陌生人，被告在提領款項時顯知其
      所為與常情迥異甚明，仍配合「張專員」等人之指示分次
      提領橫山郵局帳戶內款項行為，確有疑義。並從被告實際
      參與之行為態樣，可知被告所為實係在詐騙集團中除負責
      提供帳戶資料作為詐騙使用，同時並負責擔任提款車手之
      角色，將被害人遭詐騙匯入款項提領交出甚明。縱被告稱
      上述94年間所犯幫助詐欺案件，實則為其姐姐將其申辦帳
      戶交付他人，因家人關係而未供述等語，然被告於94年間
      ，就其所申辦帳戶資料遭詐騙集團人員利用，做為被害人
      匯款使用，其歷經警、偵訊及原審等訴訟程序，並經判處
      有期徒刑3月確定，並易科罰金執行完畢，有卷附本院被
      告前案紀錄表可佐，被告也應明確知道，詐騙集團多使用
      他人申辦帳戶資料作為詐騙被害人匯款、轉帳使用之帳戶
      ，當不得無端任意將個人申辦帳戶資料交付姓名、年籍均
      不詳之人做為匯款提領款項使用甚明。並據被告陳稱：所
      申辦橫山郵局帳戶之目的及用途為薪資轉帳，供被告自己
      使用，也作為被告開麵包工作室轉帳使用，讓向被告訂購
      餐盒的公家單位以匯款支付貨款使用等語（見偵查卷第62
      頁反面，本院卷第120頁），均可徵被告對於金融帳戶係
      個人收領薪資或收受貨款之存提款項及理財工具，倘非供
      犯罪使用、並藉此躲避警方追緝，一般人並無向不熟識、
      陌生之他人借用帳戶，且避免大額提領，拆分數次小額提
      領方式以免為金融機構行員詢問質疑，衡情被告顯已明確
      知悉其將橫山郵局帳戶資料提供予不詳之第三人使用，並
      進一步配合指示提領、交付款項，係共同以該金融帳戶從
      事詐欺取財等犯罪，而仍依不詳之人「張專員」、「Acc 
      Mr林」、「andy李」等人要求提出其申辦橫山郵局帳戶資
      料與不詳之人使用，並先後依「張專員」、「Acc Mr林」
      、「andy李」之指示提領、交付款項，共同實行本件詐欺
      取財犯行，被告主觀上具有意圖為自己或他人不法所有之
      共同詐欺取財故意，至為灼然。
（五）並從詐欺集團角度檢視被告行為：　　
   1、被告協助詐騙集團成員確認其可使用帳戶部分：
　　　詐騙集團為免擔任實際接觸、掌握詐騙款之「車手」成員
      ，提領詐騙款後，拒絕交出而私吞詐騙款，故對於擔任車
      手成員，需充分掌握車手成員外貌長相、工作地點、聯絡
      電話及住處等資訊，又對於集團內「提供帳戶」使用之成
      員，除測試帳戶得以使用外，亦必須掌握提供帳戶成員所
      提供之帳戶、帳號、密碼，及帳戶內有無其他款項，以免
      誤會，或款項匯入後遭任意提領、轉帳。被告參與該詐騙
      集團，負責提供帳戶及出面提領款項，因此詐騙集團負責
      成員，為得以掌控順利取得所詐得款項，避免任一環節出
      錯或詐得款項遭侵吞，因此要求被告將實際住處地址、租
      賃契約、電話、地址、存摺封面、身分證、緊急聯絡人姓
      名電話等資料內容均以手機拍照後以LINE傳送予詐騙集團
      成員，被告即配合將其欲提供使用帳戶封面及上開資料均
      拍照傳送給「andy李」，且被告並稱：「andy李」自稱是
      貸款公司的律師，他要我拿證件拍照，有跟我說如果不把
      公司的錢還給他們，他們要告我等語（見原審卷第38頁）
      ，是不論向銀行等金融機構或民間貸款，進行貸款審核顯
      不需上開資料甚明，被告卻如此大費周章配合拍照提供，
      實違常情。
 　2、被告提供可使用帳戶與詐騙集團成員利用為施行詐術供被
      害人匯款使用時：
　　　詐騙集團分工細密，各有不同負責人員，就機房組成員施
      行詐騙前，當需有已經掌握確認可供被害人匯款之人頭帳
      戶、帳號資料，且負責提款車手，亦做好準備，隨時於被
      害人受詐騙匯款當日隨時依指示配合提領款項並將款項送
      交至特定地點，否則機房組成員大費周章進行詐騙後，竟
      無帳戶可供機房組提供被害人匯款使用，或無車手組成員
      提領款項，辛苦施行詐術詐騙行為必然功虧一簣，必須各
      環節均掌控確認，始得順利施用詐術，取得詐騙款，因此
      ，在機房組人員撥打電話行騙前，必然已經確認有可供使
      用之人頭帳戶，並已掌握妥領款車手成員必配合立即依指
      示提領交付款項，因此負責收集人頭帳戶之「帳戶手」之
      成員「andy李」，在確認被告所提供前開橫山郵局帳戶確
      實可供存款及匯款使用後，即將相關帳戶、帳號資料轉告
      與「機房組」成員詐騙使用，此時被告因其並擔任提款車
      手，詐騙集團成員當需事前確認施詐當日即108年12月17
      日當天被告必然一定配合待命隨時接受指令立即進行提領
      款項，並將領出詐騙款項送交至特定地點交予詐騙集團成
      員進行轉交，若被告未與詐騙集團成員事前具有犯意聯絡
      ，已談妥確認彼此該日所需負責事項，則詐騙集團行騙當
      日，被告若因僅認辦理貸款而疏未觀看LINE對話內容，或
      未接聽電話，或另安排其他要事，無法配合提領其帳戶內
      款項，甚至接聽電話時，人遠在他處，無法立即提領款項
      交付予收款成員等各種不確定狀況，而存有無法提領詐騙
      款之情，如此，詐騙集團成員辛苦施詐所得，如未立即提
      領出，一旦遭被害人發現詐騙報案，該帳戶即將成警示帳
      戶，匯入款項因遭圈存，即無法提領，是詐騙集團在未持
      有所欲利用之詐騙帳戶存簿、印章、提款卡情形下，如何
      敢利用不知情或以詐騙手段佯稱協助貸款配合辦理之帳戶
      提供者，將導致提領詐騙款事宜，處於一不確定且無法掌
      握之狀態？被告僅辦理貸款何需如此配合？由此，更可證
      明，被告確實與該詐騙集團談妥由其負責提供帳戶，且該
      帳戶確實可進行匯款、提領使用之帳戶資料予詐騙集團利
      用，被告並進一步配合擔任提款之車手，提領匯入其提供
      帳戶內款項甚明。
 　3、再者，詐騙集團機房組成員進行詐騙後，果有被害人遭詐
      騙，而匯款至被告申辦橫山郵局帳戶內，被告即依詐騙集
      團成員指示提領款項、交付款項予指定之人部分：
　　　如被告所辯，若其認該帳戶內款項為協助辦理貸款公司所
      匯入，用以美化其帳戶，則在辦妥貸款之前，顯均應將該
      筆款項留在帳戶內，如此才能營造帳戶內存有一定金額款
      項，資力無虞，美化帳戶，何需立即提領？前已論述被告
      於匯入當下又立即提領出與其所述目的不符；被告另辯稱
      該款項為匯錯款項，被告稱因對方通知貸款核撥而提供帳
      號資料，怎可能任意匯錯？且被告並未與任何貸款單位簽
      立借貸書面資料，確認貸款金額、利率、每月應繳利息金
      額等貸款細節，顯然根本未談妥、確認貸款細節，則貸款
      款項何以下來，如何撥款？被告又改稱其單純歸還帳戶內
      款項給協助貸款公司云云，則最安全、直接，且避免糾紛
      之還款方式為直接將該款項轉帳至代辦公司指定帳戶即可
      ，何需擔心提款時行員「問東問西」，還分別以臨櫃、至
      自動櫃員機處分4次提領，被告如此所為，不僅無法達到
      如被告所稱之「美化帳戶」之目的，亦與匯錯款項，當應
      急切將款項辦理匯回，何需有如此費事、周章提領過程？
      且被告依指示將所提領現金款項攜至新竹市火車站附近速
      食店，並將該筆現金交與陌生成年女子，被告竟未留下任
      何相關簽收字據，該筆款項既匯入被告帳戶，並由被告1
      人提領，若認該款項為代辦公司協助其美化帳戶使用，或
      匯錯款項，在託其提領現金後負責將款項轉交某特定人，
      如事前未談妥所配合方式，被告竟不思為免引起誤會及糾
      紛，即應以書面載明歸還金額、日期，並由收領款項者親
      筆簽名，免生無謂爭執，竟毫無作為，逕將現金交給僅知
      稱為會計李小姐、年約30至40歲（之後改稱40至45歲）、
      沒有戴眼鏡、國語很標準、身高約166公分、穿著黃色圓
      領長袖上衣、黑色長裙、黑色長髮之陌生女子？（見偵查
      卷第7、11頁），被告所為種種均與常情不符，被告就此
      部分再辯稱：我單純想說對方匯錯就還給對方云云，顯事
      後臨訟卸責之詞，不足採信。反徵被告係配合詐騙集團擔
      任車手，並配合詐騙集團成員要求利用分次以臨櫃提領及
      至自動櫃員機提領款項甚明。
 　4、被告雖又辯稱其亦遭詐騙2萬代辦費云云，然被告並未提
      出其委託辦理貸款所簽立相關書面資料，亦無任何代辦人
      員收受其交付2萬元代辦費之紀錄資料，因此，顯有疑義
      ，且被告先稱：張專員表示代辦費2萬元，並稱貸款辦好
      後再收等語，但卻於接獲通知款項匯錯而將帳戶內款項領
      出同時應對方要求先行支付代辦費2萬元給該會計小姐云
      云，不僅前後不一，且貸款尚未辦妥，本不需繳付任何費
      用，竟無端依對方要求繳付，被告此部分所陳，難以遽信
      。
 　5、據上各節相互勾稽，足認被告提供其所申辦橫山郵局帳戶
      帳號資料與詐騙集團成員作為詐欺犯行匯款使用，並負責
      提領帳戶內款項，交與詐騙集團成員指示特定之人，係共
      同以該金融帳戶從事詐欺取財等犯罪，顯共同實行本件詐
      欺取財犯行，被告主觀上具有意圖為自己不法所有之共同
      詐欺取財故意，至為灼然。
 (六）並據被告所陳其所接觸詐騙集團成員有負責與其聯繫的有
      「張專員」、傳資料給「ACC Mr林」、擔任代書或律師之
      「andy李」，及被告所見過之會計李小姐等，互相利用通
      訊軟體LINE聯繫及通話，被告確實有與自稱「張專員」之
      成年男子聯繫對話，且見過張專員所派來收取款項之會計
      林小姐，並與「ACC Mr林」、「andy李」以LINE聯繫傳送
      個人資料等，顯可認「張專員」「ACC Mr林」、「andy李
      」及會計李小姐等人顯為不同之人。基上，可知被告與本
      件詐騙行為所接觸之人，至少包含上述3名成員及負責收
      取款項之會計李小姐等人，再者，本件詐騙集團成員中由
      女性成員假冒程力泓之表妹，因急需款項欲借款等情，亦
      據程力泓陳述明確，並有內政部警政署反詐騙諮詢專線紀
      錄表附卷可參，可知利用電話聯繫程力泓行騙之詐騙成員
      係「女性」，並觀詐騙集團彼此間分工，施行詐術之機房
      人員，均在機房進行電話詐騙，顯然無法親至現場收領款
      項甚明，是詐騙成員為取信被害人，自需縝密分工，分別
      由集團內不同成員，先後假冒不同角色，以不同門號之電
      話撥打予被害人（如第一、二、三線等成員），且為避免
      被害人匯款後，知悉詐騙而報警凍結帳戶，另須有人機動
      適時指示車手提款，再派收受詐騙款項轉交上游成員之人
      員，凡此諸多繁瑣事項，倘非共犯間彼此具有一定默契，
      互相聯繫掌握，並密切聯繫、配合，殊難以如此高之效率
      精準掌握被害人匯款及車手提款之時間，此等均非一人可
      獨自完成；且由近年來檢警查獲以電話詐騙之犯罪集團，
      所查獲之嫌犯往往多達十餘人不等，此業經媒體廣為報導
      ，可知本件「張專員」、「Acc Mr林」、「andy李」及收
      取款項之李小姐等人所屬詐騙集團成員至少有三人以上。
      而被告為具有社會經驗之成年人，依指示將帳戶內款項分
      次提領，並將所提領之款項交給不詳之成年女子，足認被
      告對於其在該詐騙集團中所負責部分除相當瞭解，並全力
      配合，是其所為主觀上對於「張專員」、「Acc Mr林」、
      「andy李」、收款車手等人所屬詐騙集團成員係三人以上
      之事實，亦有認識，是其主觀上具有三人以上共同犯詐欺
      取財罪之故意，亦可認定。
（七）按共同正犯，係共同實行犯罪行為之人，在共同意思範圍
      內，各自分擔犯罪行為之一部，相互利用他人之行為，以
      達其犯罪之目的，其成立不以全體均參與實行犯罪構成要
      件之行為為要件。又共同正犯之意思聯絡，原不以數人間
      直接發生者為限，即有間接之聯絡者，亦包括在內。如甲
      分別邀約乙、丙犯罪，雖乙、丙間彼此並無直接之聯絡，
      亦無礙於其為共同正犯之成立（最高法院77年台上字第21
      35號判例意旨參照），是以共同之行為決意不以共同正犯
      間均相互認識為要件。而電話或通訊軟體為詐騙集團之犯
      罪型態，自籌設機房、收集人頭電話門號及金融機構帳戶
      、撥打電話或傳送訊息實行詐騙、自人頭帳戶提領款項、
      或自被害人處取得現金或金融機構帳戶後，由詐得之金融
      機構帳戶內提領款項等階段，乃係需由多人詳細分配工作
      方能完成之犯罪，其參與實行各個分工之人，縱非全然認
      識或確知彼此參與分工細節，然其等對於各別係從事該等
      犯罪行為之一部既有所認識，且以共同犯罪意思為之，即
      應就加重詐欺取財所遂行各階段行為全部負責。查本案「
      張專員」、「Acc Mr林」、「andy李」、會計李小姐等人
      所屬詐欺集團成員詐騙程力泓後，指示被告分次提領出詐
      騙款，並指示其將所提現金交付負責收受之其他詐欺集團
      成員，各成員所為不僅均係該詐欺集團犯罪計畫之重要環
      節，且皆係以自己共同犯罪之意思，各分擔犯罪構成要件
      之行為或犯罪構成要件以外之行為，是被告與實際接觸程
      力泓實行詐術之成員間，縱非全然認識或確知彼此參與分
      工細節，然被告對於其自身與該集團成員係各別從事所屬
      詐欺集團整體犯罪行為之一部有所認識，進而基於共同之
      犯罪意思而為之，並相互利用他人之行為，以遂行犯罪之
      目的，揆諸前揭說明，被告與「張專員」、「Acc Mr林」
      、「andy李」、會計李小姐間所屬詐欺集團成員間即有犯
      意聯絡及行為分擔，應論以共同正犯，就其所參與犯行所
      生之全部犯罪結果共同負責。
二、綜上所述，被告所辯各節，均為事後卸責之詞，不足採信，
    本案事證明確，被告犯行堪以認定，應依法論科。
參、論罪　　
一、核被告所為，係犯刑法第339條之4第1項第2款之3人以上共
    同詐欺取財。
二、被告與「張專員」、「andy李」、「Acc Mr林」及收取款項
    之會計李小姐等詐騙集團成員間，具有犯意聯絡及行為分擔
    ，應論以共同正犯。
三、本案不適用刑法第59條規定：
（一）刑法第59條規定犯罪之情狀顯可憫恕，認科以最低度刑仍
      嫌過重者，得酌量減輕其刑，此雖為法院依法得行使裁量
      之事項，然非漫無限制，必須犯罪另有特殊之原因、環境
      與情狀，在客觀上足以引起一般之同情，認為即予宣告法
      定最低度刑期，猶嫌過重者，始有其適用；又刑法第59條
      之酌量減輕其刑，必於犯罪之情狀有其特殊之原因與環境
      ，在客觀上足以引起一般同情，確可憫恕者，始有其適用
      ，又適用該條文酌量減輕其刑時，雖不排除審酌同法第57
      條所列各款事由，但其程度應達於客觀上足以引起同情，
      確可憫恕者，方屬相當（最高法院88年度台上字第388號
      、第4171號判決意旨參照）。
（二）被告加入本案詐騙集團，負責提供其申辦橫山郵局帳戶資
      料，同時擔任提款車手，提領被害人所匯入款項轉交予詐
      騙集團成員，本案被害人雖僅為1人，但被告等人所屬詐
      騙集團詐騙金額高達49萬元，詐騙金額非微，被告雖有和
      解之意，但迄未達成和解協議，犯後設詞否認，僅為圖不
      法款項，任意將帳戶資料交予不熟識他人，並依指示提領
      款項，參與本案詐騙組織，衡諸邇來詐欺集團橫行猖獗，
      電話詐騙事件層出不窮，無辜遭受財產損害者甚多，危害
      社會治安至鉅，其犯罪手段及其他一切情狀，實無從認為
      係出於特殊之原因與環境因素而為犯罪，客觀上實無足以
      引起一般之同情而顯堪憫恕之情，已核無情輕法重之情形
      ，顯與刑法第59條所定得減輕其刑之事由不符，被告稱縱
      其犯幫助罪，有可憫恕之情，應依刑法第59條規定減輕其
      刑云云，尚難憑採。
四、洗錢防制法之立法目的，依該法第1條之規定，為防制洗錢
    ，打擊犯罪，健全防制洗錢體系，穩定金融秩序，促進金流
    之透明，強化國際合作。申言之，係在防範與制止特定犯罪
    不法所得藉由洗錢行為，使其形式上轉換成為合法來源，而
    掩飾或切斷犯罪所得來源與犯罪之關聯性，使偵查機關無法
    藉由資金之流向追查犯罪者。是提供帳戶予他人使用，是否
    構成洗錢行為，依立法之目的及該法第2條第2款之規定，應
    以其在金流方面能否「掩飾或隱匿特定犯罪所得之本質、來
    源、去向、所在、所有權、處分權或其他權益者」，切斷資
    金與當初犯罪行為之關聯性，及是否有旨在避免追訴、處罰
    而為上述行為之犯意而定。被告依詐騙集團成員指示提供其
    申辦橫山郵局帳戶，詐騙集團成員進而詐騙被害人，被害並
    將詐騙款項存入被告之橫山郵局帳戶，被告並將該帳戶內該
    款項提領出，故被告提供帳戶、被害人匯入款項，及被告直
    接自該帳戶領出該筆款項，顯僅為詐騙集團詐取財物之犯罪
    手段，此部分之金流透明易查，在形式上無法合法化其所得
    來源，是該帳戶顯不能達到掩飾或隱匿特定犯罪所得之本質
    、來源之作用。即被告在該詐騙集團中負責提供其申辦橫山
    郵局帳戶供被害人存入款項使用，顯無欲藉由該帳戶洗錢，
    使贓款經由與帳戶內其他款項混同，或自該帳戶流出而為各
    種交易後再流入該帳戶，以轉換成為合法來源；以及贓款未
    經上開清洗行為，即由被告自行領出，並未改變詐欺犯罪所
    得之本質、來源、去向、所在、所有權、處分權或其他權益
    ，而掩飾或切斷犯罪所得來源與犯罪之關聯性，且由該橫山
    郵局帳戶交易明細資料，仍可清楚看出或判別何款項係被害
    人所匯入之錢款。至被告自郵局帳戶內直接領出贓款，惟此
    乃詐欺取財犯罪既遂提領贓款之結果，難認構成洗錢防制法
    第2條第2款之洗錢行為。至於本案被告提供其帳戶供詐騙集
    團成員使用，其並未喪失對於該帳戶之實際管領權限，且依
    指示提領該詐騙款後交付予所指定之人部分所為，則被告是
    否構成洗錢防制法第2條第1款、第3款之洗錢行為，仍應依
    積極證據認定，則被告於提領過程雖有分次先臨櫃提領部分
    款項，再至自動櫃員機處提領部分款項之提領行為，但均為
    被告自行提領，據被告所陳係為避免行員「問東問西」，即
    盤查被告所提領款項是否為贓款，顯為掩飾個人犯行以致，
    又被告將該贓款提領出後所交付對象實際上仍為得以特定之
    人，亦難認此屬積極移轉或變更特定犯罪所得行為，故亦不
    構成洗錢防制法第2條第1款、第3款洗錢行為。是被告本案
    上開所為，尚難認構成洗錢防制法第14條之洗錢罪，附此敘
    明。
肆、撤銷改判暨量刑及沒收：
一、原審因予論罪科刑，固非無見。惟查：被告上開所為，係犯
    刑法第339條之4第1項第2款之三人以上共同犯詐欺取財罪，
    已如前述；原判決以卷內證據至多僅證明被告提供帳戶即在
    詐騙集團成員遂行詐欺取財犯罪後，依照指示提款給予助力
    ，未為構成要件行為，且無證據證明被告獲取報酬，或被告
    主觀尚有以自己犯罪意思參與詐騙集團，或與他人有共同詐
    欺取財之犯意聯絡及行為分擔等情事，而認被告所為僅為加
    重詐欺犯行構成要件以外行為，僅構成幫助犯三人以上共同
    詐欺取財罪論處，其認事用法顯有未合；被告上訴否認犯行
    ，並以前詞置辯，其所辯不足採信，業經論述如上，被告提
    起上訴，顯無理由。檢察官上訴，指摘原判決不當，為有理
    由，應由本院撤銷改判。
二、爰以行為人之責任為基礎，審酌被告曾因將其申辦帳戶交予
    不詳之人使用而遭判刑，明知任意將個人申辦帳戶資料交予
    不詳之人使用，顯有遭利用作為詐騙取得款項之工具，竟因
    缺款，加入詐騙集團擔任提供帳戶並提領款項之成員，進而
    依詐騙集團成員指示分次提領款項交付他人，共同參與本案
    犯行，以上開手法詐欺取財，造成程力泓受有相當財產損害
    ，被告所提領與被害人受騙有關之款項49萬元，被害人之損
    失不輕，兼衡被告犯罪後雖未坦認犯行，承認主要事實經過
    ，且雖有意與被害人達成和解，惟因雙方就和解金額意見相
    歧致未達協議等犯後態度，並審酌被告在本案詐欺集團中所
    擔任角色，兼衡其素行、犯罪動機、目的、分工情形、涉案
    程度、犯後態度及被告所陳之智識程度、家庭經濟生活狀況
    等一切情狀，量處如主文第二項所示之刑。
三、沒收部分：
（一）被告與詐騙集團成員以LINE聯繫使用之行動電話，並未扣
      案，然據被告所陳，可知其均使用行動電話所下載通訊軟
      體LINE分別與上述詐騙集團成員聯繫使用，有被告所提拍
      照資料在卷可佐，顯為供被告犯罪所用之工具，縱事發後
      立即變賣，仍得追徵相關價額，應依刑法第38條第2項前
      段規定宣告沒收，並依同條第3項規定，於全部或一部不
      能沒收或不宜執行沒收時，追徵其價額。
（二）有關被告提供本案供詐騙集團成員使用之橫山郵局帳戶資
      料，該帳戶業經警方通報列為警示帳戶，顯已無法再供存
      款、提領、轉帳等使用；就提款卡部分，亦未扣案，且所
      屬帳戶已遭警示，為被告供述在卷，則該犯罪工具對詐欺
      集團而言，已失其匿名性，亦無法再供被告及詐騙集團任
      意使用，實質上無任何價值，又均非屬違禁物或法定應義
      務沒收之物，爰均不為沒收之諭知。
（三）本案未查獲被告獲有犯罪所得：
　　　按「任何人都不得保有犯罪所得」，故犯罪所得之沒收、
      追繳或追徵，在於剝奪犯罪行為人之實際犯罪所得（原物
      或其替代價值利益），使其不能坐享犯罪之成果，以杜絕
      犯罪誘因，可謂對抗、防止經濟、貪瀆犯罪之重要刑事措
      施，性質上屬類似不當得利之衡平措施，著重所受利得之
      剝奪。然苟無犯罪所得，自不生利得剝奪之問題，固不待
      言，至2人以上共同犯罪，關於犯罪所得之沒收、追繳或
      追徵，倘個別成員並無犯罪所得，且與其他成員對於所得
      亦無事實上之共同處分權時，同無「利得」可資剝奪，特
      別在集團性或重大經濟、貪污犯罪，不法利得龐大，一概
      採取絕對連帶沒收、追繳或追徵，對未受利得之共同正犯
      顯失公平。有關共同正犯犯罪所得之沒收、追繳或追徵，
      應就各人所分得者為之，而所謂各人「所分得」，係指各
      人「對犯罪所得有事實上之處分權限」，故應視具體個案
      之實際情形而為認定，若共同正犯各成員內部間，對於不
      法利得分配明確時，固應依各人實際分配所得沒收；但共
      同正犯成員對不法所得並無處分權限，其他成員亦無事實
      上之共同處分權限者，自不予諭知沒收。查本案並無證據
      證明被告確有從其所配合之詐騙集團成員「張專員」、「
      andy李」、「Acc Mr林」或會計李小姐等人處獲得犯罪所
      得，或自被害人處所詐得之財物分得任何財產上利益，揆
      諸上開說明，即無從宣告沒收、追徵。
據上論斷，應依刑事訴訟法第369條第1項前段、第364條、第299
條第1項前段，判決如主文。
本案經檢察官林佳穎提起公訴，檢察官黃嘉慧提起上訴，檢察官
戴文亮到庭執行職務。
中　　華　　民　　國　　110 　年　　1 　　月　　28　　日
                  刑事第十四庭審判長法　官  黃斯偉
                                    法　官  許泰誠
                                    法　官  程克琳
以上正本證明與原本無異。
如不服本判決，應於收受送達後20日內向本院提出上訴書狀，其
未敘述上訴之理由者並得於提起上訴後20日內向本院補提理由書
（均須按他造當事人之人數附繕本）「切勿逕送上級法院」。
                                    書記官  劉靜慧 
中　　華　　民　　國　　110 　年　　1 　　月　　28　　日
附錄本案論罪科刑法條全文：
中華民國刑法第339條之4
犯第339條詐欺罪而有下列情形之一者，處1年以上7年以下有期
徒刑，得併科1百萬元以下罰金：
一、冒用政府機關或公務員名義犯之。
二、三人以上共同犯之。
三、以廣播電視、電子通訊、網際網路或其他媒體等傳播工具，
    對公眾散布而犯之。
前項之未遂犯罰之。